臺灣新竹地方法院民事裁定
110年度重訴字第222號
聲  請  人
即  被  告  李忠光  
訴訟代理人  周碧雲律師
相  對  人
即  原  告  呂學招    住新竹市○○街000巷00弄0號        訴
訟代理人  鍾添錦律師                  
上列當事人間請求遷讓房屋等事件，聲請人聲請裁定停止訴訟，
本院裁定如下：
    主  文
本件於本院一一○年度訴字第八○六號所有權移轉登記事件民事訴
訟終結前，停止訴訟程序。
    理  由
一、本件聲請意旨略以：相對人即原告本件主張其為新竹市○○段
    0○號建物（門牌新竹市○○路0號1樓）及坐落同段000地號土
    地（下合稱系爭房地）所有權人，聲請人即被告無權占用系
    爭房地，依民法第767條規定，請求被告遷讓房屋。惟系爭
    房地實為聲請人於民國93年間出資購買，借名登記在訴外人
    黃○○名下，黃○○於109年間訴請被告遷讓房屋，業經本院109
    年度竹簡字第449號判決認定聲請人前開主張為真而駁回黃○
    ○之請求。聲請人現已終止與黃○○就系爭房地之借名登記契
    約，黃○○卻將系爭房地出賣相對人並為所有權移轉登記，其
    等間上開所為係通謀虛偽意思表示而無效，聲請人已另案訴
    請確認無效及請求黃○○將系爭房地所有權移轉登記予相對人
    。該案現由本院110年度訴字第806號審理中（下稱另案訴訟
    ），是本件原告得否請求被告遷讓系爭房地，應以「被告與
    黃○○就系爭房地有無借名登記法律關係」及「黃○○與原告間
    就系爭房地之買賣及所有權移轉登記是否為通謀虛偽意思表
    示而無效」為據，為免本件及另案訴訟分別調查及論斷耗費
    司法資源，更有裁判結果矛盾之虞。爰依民事訴訟法第182 
    條第1 項規定，聲請裁定停止本件訴訟程序等語。
二、按訴訟全部或一部之裁判，以他訴訟之法律關係是否成立為
    據者，法院得在他訴訟終結前以裁定停止訴訟程序。民事訴
    訟法182條第1項定有明文。又訴訟全部或一部之裁判，以他
    訴訟之法律關係是否成立為據者，係指他訴訟之法律關係是
    否成立，為本件訴訟先決問題者而言。
三、經查，聲請人主張前經本院109年度竹簡字第449號判決認定
    聲請人與黃○○間就系爭房地成立借名登記契約；另案訴訟乃
    其訴請確認黃○○與相對人間就系爭房地買賣契約與物權契約
    無效，及請求黃○○塗銷所有權移轉登記並返還登記予聲請人
    等情，業據提出本院109年度竹簡字第449號民事簡易判決1
    份、本院110年度訴字第806號（即另案訴訟）之訴訟資料為
    憑（見本院重訴卷第75至107頁），堪信屬實。是相對人於
    本件訴訟得否請求聲請人遷讓系爭房地，應以相對人為系爭
    房地真正所有權人之先決問題，而相對人固經物權登記為系
    爭房地所有權人，然依民法第759條之1第1項規定，僅具推
    定效力，自得提出反證推翻，關於此先決問題，刻由另案訴
    訟審理中，倘聲請人於另案訴訟獲得勝訴判決確定，相對人
    自無從合法取得系爭房地所有權，進而依民法第767條規定
    為本件請求，足見另案訴訟所為確認系爭房地所有權歸屬法
    律關係，確為本件訴訟之先決問題。再參以本件訴訟與另案
    訴訟間之爭點及所需調查訴訟資料高度重疊、相牽連，如分
    兩案各自調查、論斷，難免耗費司法資源，並有裁判結果矛
    盾之虞，聲請人所為聲請，應有理由。從而，本院認有裁定
    停止本件民事訴訟程序之必要。
四、爰裁定如主文。
中　　華　　民　　國　　111 　年　　9 　　月　　15　　日
                  民事第一庭  審判長法  官  李珮瑜 
                                    法  官  張百見
                                    法  官  王凱平
以上正本係照原本作成。
如對本裁定抗告，須於裁定送達後10日內向本院提出抗告狀。
中　　華　　民　　國　　111 　年　　9 　　月　　15　　日
                                    書記官  王恬如